【裁判字號】    96,交聲,812
【裁判日期】    970225
【裁判案由】    聲明異議
【裁判全文】
臺灣臺南地方法院交通事件裁定         96年度交聲字第812號
移送機關    交通部公路總局嘉義區監理所臺南監理站
異議人即    乙○○
受處分人
上列受處分人因違反道路交通管理處罰條例案件，對於交通部公
路總局嘉義區監理所臺南監理站民國96年9月4日所為之裁決處分
（處分案號：嘉監南字第裁74-M00000000號）聲明異議，本院裁
定如下：
    主  文
異議駁回。
    理  由
一、原處分意旨略以：異議人即受處分人乙○○（下稱異議人）
    駕駛其所有之車號ＵＦ－０六０九號自小客車，於民國九十
    六年八月五日十一時許，在台二十線、學仔內路口之有燈光
    號誌管制之交岔路口闖紅燈，經警當場舉發，嗣經原處分機
    關即交通部公路總局嘉義區監理所臺南監理站依道路交通管
    理處罰條例（下稱處罰條例）第五十三條第一項、第六十三
    條第一項之規定，裁處異議人罰鍰新臺幣（下同）二千七百
    元，並記違規點數三點。
二、本件異議意旨略以：本案執勤員警於執勤取締違規時，前方
    並無樹立任何告示牌、警告燈號、標誌等，更無拍照取證，
    且警方站立位置距離交叉路口太遠，執行勤務時依其自由心
    證，顯失公允。警方連異議人駕駛上開車輛係尾隨前方車子
    行駛於內車道，看見警方搖旗攔檢才由內線開往外線等情都
    不知道，其執勤時是否疏失或精神不好，異議人僅係闖黃燈
    ，並非闖紅燈，為此聲明異議等語。
三、按汽車駕駛人，行經有燈光號誌管制之交岔路口闖紅燈者，
    處一千八百元以上五千四百元以下罰鍰，並記違規點數三點
    ，處罰條例第五十三條第一項、第六十三條第一項定有明文
    。
四、經查：
（一）本件異議人於上開時地，駕駛車號ＵＦ－０六０九號自小
      客車，有闖紅燈之違規事實，有卷附台南縣警察局南縣警
      交字第M00000000號舉發違反道路交通管理事件通知單附
      卷可稽，參以證人甲○○即舉發本件之員警於本院九十六
      年十一月十四日調查時到庭結證稱：「（本件是否你舉發
      ，情形如何？提示舉發單並告以要旨。）是我告發的。當
      時我與所長兩人執勤交通稽查，在距離路口約九十公尺處
      ，當時大概十一點左右，看到有壹個車陣大約五部車輛，
      異議人的行向是往玉井方向，據我們所看是外側車道，因
      為我們所長要去攔檢，所以他往內側車道偏過去，我們看
      到違規事實我們才攔停，我們所長就跑到車道內去攔檢，
      當時異議人的速度不快，異議人才靠邊讓我們稽查。異議
      人確實是闖紅燈，當時大約有五部車輛，異議人是最後一
      部，第一部經過路口時是黃燈，第二部經過的時候已經變
      成紅燈，第三部之後就闖紅燈了，但是要攔第三、四部可
      能造成追撞，所以我們所長就去攔最後一部，最後一部就
      是異議人所駕駛的車輛。」等語（見本院該日訊問筆錄）
      ，製單之員警甲○○為依法執行勤務之警員，與異議人毫
      無怨懟，衡情當無自陷偽證罪而構詞誣賴異議人之理，復
      查無積極證據足以證明證人上開證述係屬虛偽，且交通警
      察製單舉發違反處罰條例所列之違規事實，本質上為行政
      處分，係公務員基於職務上之權力，依法就特定之具體事
      件所為之具公法上效果之單方面行政行為，基於公務員為
      公法上行為具有公信力之原則，該行政行為當可被推定為
      真正，其據以依法處分之事實認定亦為正確無誤。
（二）另本院向台南縣警察局新化分局函詢台南縣左鎮鄉台二十
      線、學仔內路口－學仔內路路幅寬度之結果略謂：現場測
      量左鎮鄉○○○路○路幅南側六點六公尺、北側五點四公
      尺等情，有該局九十六年十二月四日南縣化警四字第０九
      六０四００一八０號函在卷可佐，參以台南縣左鎮鄉台二
      十線二十五公里五百公尺處（學仔內）之交岔路口交通號
      誌係普通二時相運作，異議人違規時（該日係星期日上午
      十一時，依程式二顯示燈號），台二十線全開之號誌時相
      黃燈係四秒等情，有台南縣政府九十六年十月二日府工交
      字第０九六０二０七二七九號函附上開路口交通號誌時相
      表在卷可憑，可見上開路口號誌於閃黃燈後轉紅燈前之四
      秒內，通過該巷寬僅六點六公尺之路口綽綽有餘，從而，
      異議人駕車通過該路口時燈號應已變為紅燈，其辯稱係闖
      黃燈云云，尚非可採。再者，依處罰條例第七條之二第三
      項之規定，僅經警欲舉發之違規行為係同條第二項第九款
      即行車速度超過規定之最高速限或低於規定之最低速限時
      ，於一般道路始須至少於一百公尺前，明顯標示採用固定
      式或非固定式科學儀器取得證據資料，而本件係員警交通
      稽查攔檢舉發異議人闖紅燈，尚不受該條規定之限制。
（三）再警方取締交通違規事件，其以照相、錄影方式取證者，
      固足為違規之證明，惟警員當場舉發者，舉發之員警本身
      之目睹、耳聞，亦為違規人違規之證明，非必所有之違規
      事件，均需有照相或錄影方足為違規之證據。況警察執行
      勤務，事項繁瑣，且違規情形一過即逝，並非長期存在，
      何能要求警察必備有照相、錄影取證？是本件縱無舉發照
      片、錄影為佐證，然異議人之違規行為既經本件製單之員
      警甲○○於本院調查時結證在卷，且其所述內容並無何矛
      盾或違背經驗法則之處，自得為本院判斷之依據。
五、綜上，異議人有於上述時、地，駕駛上開自小客車，在行經
    有燈光號誌管制之台二十線、學仔內路路口時，有闖紅燈之
    事實，既可認定。則原處分機關引用處罰條例第五十三條第
    一項、第六十三條第一項之規定，裁處異議人罰鍰二千七百
    元，並記違規點數三點，於法並無不當，本件異議無理由，
    應予駁回。
六、據上論結，應依道路交通管理處罰條例第八十七條第二項、
    道路交通案件處理辦法第十九條，裁定如主文。
中    華    民    國    97    年    2    月    25    日
                  交通法庭法  官  鍾邦久
以上正本證明與原本無異。
如不服本裁定應於送達後5日內向本院提出抗告狀（應附繕本）
。
                          書記官  陳慧玲
中    華    民    國    97    年    2     月    26    日


司法院資訊處製作；財團法人民間司法改革基金會備份。
